臺灣桃園地方法院交通事件裁定　　　　100年度交聲字第330號
原處分機關　交通部公路總局新竹區監理所　中壢監理站
異　議　人
即受處分人　張文玲
上列異議人因違反道路交通管理處罰條例案件，對於交通部公路
總局臺北區監理所基隆監理站中華民國100 年4 月13日所為之處
分（原處分案號：壢監裁字第裁53-ZIQ035490號），聲明異議，
本院裁定如下：
    主  文
異議駁回。
    理  由
一、原處分意旨略以：異議人即受處分人張文玲（以下稱異議人
    ）所有車牌號碼2132-YT 號自用小客車，於民國99年12月26
    日下午5 時43分許，於國道5 號公路頭城收費站北（第6 車
    道），因「汽車行駛於應繳費之公路不依規定繳費（卡片餘
    額不足）」，經臺灣區○道○○○路局國道公路警察局第九
    警察隊頭城分隊逕行舉發。原處分機關認異議人違反道路交
    通管理處罰條例第27條第1 項之規定，裁處異議人各罰鍰新
    臺幣（下同）3,000 元等情。
二、聲明異議意旨係以：催繳通知單寄送時並非本人、同居人所
    收受，應係送達至住家附近之公司，而由公司人員收件，故
    未交付予異議人，故異議人並未收到催繳通知單；而異議人
    在98年12月14日至100 年4 月15日期間之違規罰單，都是在
    收到罰單一星期內繳交，不可能收到通知單仍未繳款；是否
    可改成催繳2 次後再開罰，以免有失公平云云。
三、按汽車行駛於應繳費之公路、橋樑、隧道或輪渡，不依規定
    繳費者，處汽車所有人或駕駛人3,000 元以上6,000 元以下
    罰鍰，並追繳欠費；而汽車駕駛人之行為有行經設有收費站
    之道路，不依規定停車繳費，當場不能或不宜攔截製單舉發
    者，得逕行舉發；且第一項逕行舉發，應記明車輛牌照號碼
    、車型等可資辨明之資料，以汽車所有人為被通知人製單舉
    發；道路交通管理處罰條例第7 條之2 第1 項第6 款、第4
    項、第27條第1 項定有明文。次按用路人不依規定繳費，營
    運單位應依國道高速公路局查明之車籍資料，製發「補繳通
    行費及作業處理費通知單」，追繳通行費並加收作業處理費
    用；用路人應依「補繳通行費及作業處理費通知單」所列金
    額及繳費期限成補繳，逾補繳期限截止日未繳納者，依法舉
    發，交通部臺灣區○道○○○路局電子收費申裝及欠費追繳
    作業注意事項第13條第2 項、第17條亦有規定。
四、經查：
  (一)異議人於上揭時地，駕駛車牌號碼2132-YT 號自用小客車，
    行經國道五號公路頭城收費站，因E 通機餘額不足而未繳交
    通行費，經交通部臺灣區○道○○○路局（下稱高速公路局
    ）委託遠通電收股份有限公司（下稱遠通公司）於欠費產生
    後，於100 年1 月21日向異議人當時之戶籍地址即桃園縣新
    屋鄉永安村下庄子21之13號送達高速公路通行費催繳通知單
    ，因未獲會晤本人，而將文書交予有辨別事理能力之同居人
    即異議人之夫徐俊淇，以為送達，有高速公路通行費催繳通
    知單之送達證書1 紙在卷可按（本院卷第7 頁參照）。
  (二)查異議人自88年1 月12日迄100 年2 月10日之戶籍均設址於
    桃園縣新屋鄉永安村下庄子21之13號，100 年2 月11日遷入
    臺北市○○區○○路278 巷27弄34號，且異議人之配偶確為
    徐俊淇等情，有異議人個人戶籍資料（完整姓名）查詢結果
    1 紙及遷徙紀錄資料查詢結果2 紙在卷可查（本院卷第11至
    13頁參照），是於上開高速公路通行費催繳通知單及舉發通
    知單送達時，異議人均設籍於桃園縣新屋鄉永安村下庄子21
    之13號無誤，催繳通知單寄送於上址並由有辨別事理能力之
    同居人即異議人之夫收受，即屬合法送達，而已生法律上送
    達之效力，異議人辯稱催繳通知單係送達住家附近之公司，
    而由公司人員收受，並未轉交異議人，難認屬實。
  (三)又按汽車所有人名稱、住所等如有變更，應向公路監理機關
    辦理登記；車主、駕駛人依規定向公路監理機關申領之車輛
    牌照、駕駛執照，係以戶籍住所為登記地址；基於社會現況
    及便民原則，並因應車主、駕駛人需要，於公路監理電腦系
    統車籍及駕籍檔中增列通信地址，以利公路監理機關各項通
    知單之寄達，特訂定本注意事項；公路監理機關受理車主、
    駕駛人申請增設通信地址後，應立即登載於公路監理電腦系
    統之車籍及駕籍檔中；爾後各項便民服務之通知事項及汽車
    燃料使用費繳款通知、汽車使用牌照稅繳款通知及違規通知
    單、裁決書之送達，皆以通信地址寄發，道路交通安全規則
    第23條第1 項、公路監理電腦系統車輛車籍及駕駛人駕籍增
    設「通信地址」（99年2 月23日修正為「住居所或就業處所
    」）欄位作業注意事項第1 條、第6 條定有明文。查本件異
    議人之車籍地址係上開戶籍地址，且無向監理機關申請增設
    登記其通訊地址之紀錄，此有汽車異動歷史查詢、汽車車籍
    查詢各1 份附卷可按（本院卷第18頁參照），是於本件催繳
    通知單送達之日時，原處分機關逕向異議人當時之住所地送
    達，自屬無誤。從而，本件催繳通知單已合法送達，是異議
    意旨上揭所辯，難認可採。
  (四)此外，異議人認以過去繳交罰單之紀錄，認不可能無故遲繳
    等情，惟以個人之記性及生活繁忙程度，異議人過去之紀錄
    對於異議人本次有無按時繳交之事實，難認有絕對關係，自
    無從以此作為有利異議人之認定。異議人建請改為2 次催繳
    仍未繳交，再為開罰乙情，惟道路交通管理處罰條例第27條
    第1 項有關法定效果等規定，係立法者衡酌行為人違法狀態
    及所生法益侵害所為立法裁量，而本件原處分機關既依規定
    ，裁處法定最低罰鍰金額，對於異議人自非有裁量濫用情事
    ，原處分機關既無違法舉發情節，自無從指摘其不是，附此
    敘明。
五、綜上，原處分機關認異議人有「汽車行駛於應繳費之公路，
    不依規定繳費」之違規，依道路交通管理處罰條例第27條第
    1 項規定，裁處異議人罰鍰3,000 元，並無不當，是本件聲
    明異議意旨，難認有理由，均應予駁回。
據上論斷，應依道路交通事件處理辦法第18條，裁定如主文。
中    華    民    國   100    年    5     月    23    日
                    交通法庭    法  官  丁俞尹
以上正本證明與原本無異。
如不服本裁定，應於裁定送達後5 日內向本院提出抗告狀。
                                書記官  許正旻
中    華    民    國   100    年    6     月    1     日